臺灣高等法院花蓮分院刑事判決
111年度交上訴字第5號
上  訴  人  臺灣臺東地方檢察署檢察官
上  訴  人  
即  被  告  張智銘
上列上訴人因過失致死案件，不服臺灣臺東地方法院110年度交
訴字第19號中華民國111年4月26日第一審判決（起訴案號：臺灣
臺東地方檢察署110年度調偵緝字第2號），提起上訴，本院判決
如下：
    主  文
上訴駁回。
    事  實
一、張智銘於民國109年3月29日晚上9時20分許，駕駛車牌號碼0
    000-00號自用小客車，沿臺東縣○○鄉臺九線由北往南方向行
    駛，行經上開路段426.8公里處（當地速限為60公里），本
    應注意車前狀況，隨時採取必要之安全措施，且行車速度應
    依速限標誌或標線行駛，不得超速行駛，而依當時情形，並
    無不能注意之情事，竟疏未注意及此，為超越前車，竟以時
    速70公里以上之車速超速行駛於外側車道，適有嚴重未依規
    定行走行人穿越道之吳○發由內側車道護欄步行欲穿越馬路
    至上開南下車道（南下北上道路間設有中央分向限制線），
    雙方因閃避不及，導致張智銘駕駛之自用小客車撞及吳○發
    ，造成吳○發倒地不起，並受有創傷性休克、格拉斯哥昏迷
    指數3等傷害，經送臺東馬偕紀念醫院急救，仍延至當晚11
    時24分許因本件車禍致頭部外傷顱內出血引發中樞神經休克
    而不治死亡。
二、案經臺灣臺東地方檢察署檢察官據臺東縣警察局大武分局報
    請相驗後簽分及吳○發之妻楊○雯告訴偵辦。
　　理  由
一、按被告以外之人於審判外之陳述，雖不符刑事訴訟法第159
    條之1至第159條之4之規定，而經當事人於審判程序同意作
    為證據，法院審酌該言詞陳述或書面陳述作成時之情況，認
    為適當者，亦得為證據，刑事訴訟法第159條之5第1項定有
    明文。查本判決所引用以下審判外作成之相關供述證據，上
    訴人即被告張智銘（下稱被告）於本院審理時同意有證據能
    力（本院卷第68至69頁），本院審酌上開證據資料製作時之
    情況，尚無違法取得及證明力明顯過低之瑕疵，認以之作為
    證據應屬適當。至其餘所依憑判斷之非供述證據，本院亦查
    無有何違反法定程序取得之情形，且上開各該證據均經本院
    於審判期日依法進行證據之提示、調查、辯論，被告於訴訟
    上之防禦權，已受保障，故上開證據資料均有證據能力。
二、上揭犯罪事實，業據被告於原審及本院審理時供承明確（詳
    原審卷第91至92、101頁，本院卷第66頁），核與告訴人楊○
    雯、被害人家屬吳○真於警偵及原審審理時就車禍發生經過
    及被害人吳○發所受傷勢等情之證述情節相符（詳相卷第17
    至19、67至69頁及原審卷第37至39、63至66頁），復有臺東
    縣警察局大武分局道路交通事故現場圖、道路交通事故調查
    報告表㈠、㈡、道路交通事故當事人登記聯單、酒精測定紀錄
    表、道路交通事故肇事人自首情形紀錄表各1份、臺東縣警
    察局大武分局交通分隊道路交通事故相片黏貼紀錄表檢附之
    現場照片16幀、交通部公路總局車輛行車事故鑑定覆議會覆
    議意見書、行車紀錄器畫面截圖3張附卷可稽（見相卷第35
    至39、41、43至45、47、49至56頁，調偵緝字卷第77至85頁
    ），又被害人確因本件車禍受有創傷性休克、格拉斯哥昏迷
    指數3等傷害，終致頭部外傷顱內出血引發中樞神經休克而不
    治死亡等情，亦據臺灣臺東地方法院檢察署檢察官相驗屬實
    ，有臺東馬偕紀念醫院乙種診斷證明書、臺灣臺東地方檢察
    署檢驗報告書、相驗屍體證明書及臺東縣警察局大武分局10
    9年4月11日武警偵字第OOOOOOOOOO號函暨檢附之刑事相驗照
    片30張附卷足憑（見相卷第23、77、89至125頁），足認被
    告前開出於任意性之自白核與事實相符，而可採信，此部分
    之事實堪予認定。
三、按行車速度，依速限標誌或標線之規定；又汽車行駛時，駕
    駛人應注意車前狀況，並隨時採取必要之安全措施，道路交
    通安全規則第93條第1項、第94條第3項定有明文。被告固於
    原審審理中坦承本案有過失致死犯行，惟辯稱：因前方車輛
    忽快忽慢又蛇行，其為了避開才換至外側車道，且車禍當時
    並未超速，見紅燈號誌即踩剎車，係對向車輛車燈太亮造成
    沒看到有行人云云，惟查，觀諸交通部公路總局車輛行車事
    故鑑定覆議會0000000案覆議意見書載有：以監視器顯示被
    告之行駛距離及秒數，推算被告肇事前之平均車速約70至76
    公里/小時，已超過肇事地速限60公里/小時，且依肇事地之
    速限及車輛煞車之阻力係數0.7至0.85計算，所需之煞車距
    離約為16.6至20.2公尺，然依據案外車行車紀錄器畫面時間
    21：19：47（22/30），此時被告與案外白色小客車（攝影
    車）平行，距離被害人約20公尺，又比對監視器畫面時間約
    00：00：59（4/8）等，自被告煞車燈亮起（按事故之發生
    皆由觸發、感知、判斷而起，再至鬆開油門、煞車、開始有
    效煞車，故無論被告是否受到對向車輛燈光影響，被告煞車
    燈亮起時，已進入有效煞車階段），此時被告在案外白色小
    客車右後方至少半台至1台車身（2.3-4.6公尺）之距離，故
    推算被告此時距離被害人約22.3至24.6公尺，若被告充分注
    意車前狀況及依速限行駛，應可防止事故之發生等語（見調
    偵緝字卷第77至80頁），可知被告煞車燈亮起時距離被害人
    約22.3至24.6公尺，然依肇事地之速限推算本件所需之煞車
    距離僅約為16.6至20.2公尺，故若被告充分注意車前狀況及
    依速限行駛應可防止事故之發生，且依被告之智識、能力，
    復無不能注意之情事，詎被告竟疏未注意前開規定，於肇事
    前已超過肇事地速限，且未充分注意車前狀況，致遇狀況煞
    閃不及，以致肇生本案車禍，其駕駛行為自有過失。又如前
    述，被害人因本件車禍而死亡，故被告之駕駛過失行為與被
    害人之死亡結果間，亦足認具有相當因果關係。次按汽車駕
    駛人對於防止危險發生之相關交通法令之規定，業已遵守，
    並盡相當之注意義務，以防止危險發生，始可信賴他人亦能
    遵守交通規則並盡同等注意義務。若因此而發生交通事故，
    方得以信賴原則為由免除過失責任，有最高法院84年台上字
    第5360號原判例意旨可資參照。本件被告既疏於注意，於行
    經上開肇事地時超速行駛，未注意車前狀況，顯有違反前揭
    道路交通安全規則之規定，依前揭判例要旨，自無信賴原則
    之適用。至被告所稱對向車燈太亮造成沒看到行人乙節，然
    查，依上所述自被告進入有效煞車階段時起，若依速限行駛
    即可防止事故之發生，被告所稱「對向車輛車燈太亮造成沒
    看到有行人」於其駕駛行為有過失之認定結果，即不生影響
    ，是被告就此之主張，尚難採為對被告有利之認定。綜上，
    本案事證明確，被告犯行洵堪認定，所辯均不足採，應予依
    法論科。
四、核被告所為，係犯刑法第276條第1項之過失致人於死罪。被
    告於肇事後留在現場，並在有偵查犯罪之警察人員到場，尚
    不知何人肇事前，即已向到場處理之警察表示係其肇事而自
    首犯罪並接受裁判等情，有臺東縣警察局大武分局交通分隊
    道路交通事故肇事人自首情形紀錄表1份在卷可參（見相卷
    第47頁），爰依刑法第62條前段之規定，減輕其刑。
五、原審因認被告罪證明確，並引用上開刑罰規定，並以行為人
    之責任為基礎，審酌被害人不當穿越道路為肇事主因，而被
    告超速行駛屬肇事次因之責任歸屬，有交通部公路總局車輛
    行車事故鑑定覆議會0000000案覆議意見書附卷足佐（見調
    偵緝字卷第77至80頁），是被害人過失行為亦為己身死亡之
    共同原因，自亦不得認被告應就被害人此等死亡結果負全部
    責任；兼衡被告前無任何刑事犯罪前科紀錄之素行、大專畢
    業之智識程度、職業為工地土水、月收入約新臺幣（下同）
    4萬元、離婚、需撫養2名子女及母親、家庭經濟狀況普通等
    一切情狀，量處有期徒刑6月，並諭知易科罰金之折算標準
    ，經核並無不合。
六、檢察官上訴意旨略以：被告因超速行駛且未充分注意車前狀
    況而肇事，使被害人喪失寶貴生命，對被害人及告訴人即被
    害人配偶楊○雯所生之損害非輕，且查被告迄未積極賠償被
    害人家屬，未達成和解，亦未獲得被害人家屬絲毫之諒解，
    告訴人所受損害迄今未獲填補，難認被告犯罪後之態度良好
    ，原審僅量處有期徒刑6月，顯屬過輕云云。惟按量刑之輕
    重，係屬事實審法院得依職權自由裁量之事項，苟法院於量
    刑時，已以行為人之責任為基礎，斟酌刑法第57條各款所列
    情狀，而未逾越法定範圍，又未濫用其職權，即不得指為違
    法（最高法院102年度台上字第2903號刑事判決意旨參照）
    。查本案被告因其過失，造成被害人死亡之結果及其家屬之
    傷痛，固無從卸責，其於原審及本院審理時雖曾一度否認過
    失犯罪，然經本院闡明鑑定結果及分析車禍肇責後即坦認犯
    行，不再為無謂之辯解（見本院卷第64至66頁），且被告於
    本院審理過程中亦表明並非沒有和解意願，實係因每月收入
    僅約4萬元，尚需獨力扶養2名子女及生病之母親，經濟狀況
    捉襟見肘，而告訴人除已領取強制險200萬元，猶再請求伊
    賠償67萬元，伊實無力負擔，況保險公司亦認定其所應負擔
    之肇事責任僅為三成，伊願意與保險公司再賠償26萬元予告
    訴人，惟告訴人仍不願接受等情，顯見被告與告訴人間係就
    賠償金額多寡之爭議致無法達成和解，非謂被告未真心悔過
    而不願意賠償，難認被告之犯後態度非佳，復審酌於刑事訴
    訟程序中若能一併達成民事和解效能，固有助於彌平破毀人
    際紛爭，但若一次終局解決糾紛的努力失效，告訴人仍得循
    民事訴訟程序以為救濟，並非必然轉由刑責承擔，本院參酌
    被告和解能力有無、達成和解與否等行為後事實，固得作為
    量刑考量事由，但仍應斟酌個案狀況，非得單以未能和解即
    以之作為從重量刑之理由，否則即有失衡平。至被告上訴指
    稱原審量刑過重乙節，本院亦係本於相同邏輯進行衡量斟酌
    。是原審判決量處被告有期徒刑6月，既已審酌上揭一切情
    狀，從形式上觀察並無逾越法律之規範，且量刑輕重亦屬妥
    適，有如前述，並無偏輕失重之情形，則檢察官上訴指原審
    對被告量刑過輕及被告上訴認為量刑過重，均求予撤銷改判
    ，其等上訴均無理由，應予駁回。
據上論斷，應依刑事訴訟法第368條，判決如主文。 
本案經檢察官陳金鴻提起公訴，檢察官馮興儒提起上訴，經檢察
官黃東焄到庭執行職務。
中　　華　　民　　國　　111 　年　　7 　　月　　27　　日
                  刑事庭審判長法  官  張宏節
　　　　　　　　　            法  官  林恒祺
　　　　　　　　　            法  官  張健河
以上正本證明與原本無異。
如不服本判決，應於收受送達後20日內向本院提出上訴書狀，其
未敘述理由者，並得於提起上訴狀後20日內向本院補提理由書（
均須按他造當事人之人數附繕本）「切勿逕送上級法院」。
告訴人或被害人如對於本判決不服者，應具備理由請求檢察官上
訴，其上訴期間之計算係以檢察官收受判決正本之日期為準。
因疫情而遲誤不變期間，得向法院聲請回復原狀。
中　　華　　民　　國　　111 　年　　7 　　月　　27　　日
                              書記官  林明智
附錄本案論罪科刑法條：
中華民國刑法第276條
因過失致人於死者，處5年以下有期徒刑、拘役或50萬元以下罰
金。